【裁判字號】    97,易,88
【裁判日期】    970125
【裁判案由】    詐欺
【裁判全文】
臺灣桃園地方法院刑事判決                97年度易字第88號
公  訴  人  臺灣桃園地方法院檢察署檢察官
被      告  子○○
      原名黃姿君）住臺南縣仁.
                    巷3號
上列被告因詐欺案件，經檢察官聲請以簡易判決處刑（九十六年
度偵字第一四三一四號），本院認被告此部分不得以簡易判決處
刑（九十七年度桃簡字第一三七號），改依通常程序並判決如下
：
    主  文
本件管轄錯誤，移送於臺灣臺南地方法院。
    理  由
一、程序事項：：
    按檢察官聲請以簡易判決處刑之案件，經法院認為有刑事訴
    訟法第四百五十一條之一第四項但書之情形者，應適用通常
    程序審判之，刑事訴訟法第四百五十二條定有明文。查本件
    被告子○○被訴詐欺一案，經本院認有刑事訴訟法第四百五
    十一條之一第四項但書第三款之情形，不宜以簡易判決處刑
    ，爰依刑事訴訟法第四百五十二條之規定，改依通常程序審
    判之，合先敘明。
二、公訴意旨略以：被告子○○（聲請簡易判決處刑書誤載為其
    原名黃姿君）能預見提供自己帳戶存摺及提款卡供他人使用
    ，可能為他人用於財產犯罪，具有幫助掩飾或藏匿他人進行
    詐欺等犯罪之可能性，竟以前開結果縱發生亦不違其本意，
    基於幫助他人犯詐欺罪之犯意，見報紙分類廣告有人徵求金
    融機構帳戶，於民國九十二年三月間，在高雄市○○路上，
    以新臺幣（下同）八百元代價，將所申辦臺灣郵政歸仁郵局
    申請帳號000000-0號帳戶，交付某姓名年籍不詳之詐欺集團
    成員使用。嗣該取得被告子○○所有上開帳戶之詐欺集團成
    員，意圖為自己不法之所有，以「假退稅、真詐財」方式，
    於如聲請簡易判決處刑書所載附表2 所示之時間，詐騙如附
    表2 所示告訴人，致如附表2 所示告訴人因而陷於錯誤，將
    如附表2 所示金額，匯款至被告子○○之上開帳戶內。嗣經
    附表2 所示告訴人查覺有異，始知受騙。因認被告子○○涉
    有修正後刑法第三十條第一項、刑法第三百三十九第一項之
    幫助詐欺取財罪嫌等語。
三、按案件由犯罪地或被告之住所、居所或所在地之法院管轄，
    刑事訴訟法第五條第一項定有明文，而所謂犯罪地，參照刑
    法第四條之規定，解釋上自應包括行為地與結果地兩者而言
    （最高法院七十二年台上字第五八九四號判例意旨可資參照
    ）。依刑法第三百三十九條第一項之詐欺取財罪觀之，所謂
    犯罪地，自包括行為人施用詐術行為之地（行為地）及被詐
    欺人交付財物與行為人之地（結果地）。又按無管轄權之案
    件，應諭知管轄錯誤之判決，並同時諭知移送於管轄法院；
    管轄錯誤之判決，得不經言詞辯論為之，刑事訴訟法第三百
    零四條及第三百零七條亦分別定有明文。
四、經查：
  (一)本件起訴繫屬於本院時（即九十七年一月十六日），被告子
    ○○之住所係在臺南縣仁德鄉○○村○○○鄰○○○街一
    二巷三號，且其以往遷徙記錄均從未在桃園縣市境內居住過
    ，復未因案在本院轄區內之各監所執行一情，有本院收文章
    戳、司法院電子閘門戶役政連結作業系統被告個人基本資料
    及遷徙記錄資料、臺灣高等法院被告前案紀錄表及在監在押
    全國紀錄表等件在卷可稽，是本件繫屬於本院時，被告之住
    居所地、所在地均非本院轄區。
  (二)再者，依據公訴意旨所指被告子○○涉犯幫助詐欺取財犯行
    ，被告子○○係在臺南縣歸仁鄉之臺灣郵政歸仁郵局開設帳
    戶，並於高雄市○○路上將上開郵局帳戶之存摺交付給某姓
    名年籍不詳之詐欺集團成員使用。又如附表2 所示之告訴人
    即被害人戊○○、蔡銘傑、丁○○、寅○○、酉○○、癸○○、庚○○、卯○○、申○○○、丑○○、辛○○、巳○○
    、乙○○、己○○○、壬○○、丙○○、甲○○、辰○○、
    午○○、未○○等人各自住所及受騙匯款之處所分別在苗栗
    縣、嘉義縣、臺北縣、高雄縣、臺中市、嘉義縣、嘉義縣、
    嘉義縣、臺南縣、嘉義市、高雄市、高雄市、高雄市、南投
    縣、南投縣、高雄市、臺中縣、高雄市、高雄縣市、高雄市
    一節，此亦有前開告訴人即被害人戊○○、蔡銘傑、丁○○
    、寅○○、酉○○、癸○○、庚○○、卯○○、申○○○、
    丑○○、辛○○、巳○○、乙○○、己○○○、壬○○、丙○○、甲○○、辰○○、午○○、未○○等人之司法院電子
    閘門戶役政連結作業系統被告個人基本資料及遷徙記錄資料
    等件在卷可憑。則依公訴人起訴之上開犯罪事實觀之，無論
    被告子○○開設郵局帳戶、交付帳戶之存摺予某姓名年籍不
    詳之詐欺集團成員等行為，均係在臺南縣及高雄市。而告訴
    人即被害人戊○○、蔡銘傑、丁○○、寅○○、酉○○、癸○○、庚○○、卯○○、申○○○、丑○○、辛○○、巳○○、乙○○、己○○○、壬○○、丙○○、甲○○、辰○○
    、午○○、未○○等人各自住所及受騙匯款之處所又分別係
    在苗栗縣、嘉義縣、臺北縣、高雄縣、臺中市、嘉義縣、嘉
    義縣、嘉義縣、臺南縣、嘉義市、高雄市、高雄市、高雄市
    、南投縣、南投縣、高雄市、臺中縣、高雄市、高雄縣市、
    高雄市一節。依前開說明，此際被詐欺人業將該財物置於行
    為人可得收受、支配之程度，犯罪結果即已發生，自應認前
    揭匯款進入之郵局帳戶地點即為犯罪結果地，然上開犯罪結
    果地均非本院轄區。是就本件犯罪地而言，因被告子○○涉
    犯幫助詐欺取財罪之犯罪行為地係在臺南縣及高雄市，犯罪
    結果地則各係在苗栗縣、嘉義縣、臺北縣、高雄縣、臺中市
    、嘉義縣、嘉義縣、嘉義縣、臺南縣、嘉義市、高雄市、高
    雄市、高雄市、南投縣、南投縣、高雄市、臺中縣、高雄市
    、高雄縣市、高雄市境內，核其犯罪地均與本院所管轄之桃
    園縣市無涉。
  (三)綜上所述，本件被告子○○之住所地、所在地、犯罪行為地
    及結果地，顯均非在本院管轄之範圍內，且遍觀全卷，尚查
    無任何由本院取得管轄權之情形存在，則本件本院實無管轄
    權，揆諸前揭說明，公訴人就被告子○○上開被訴部分向本
    院提起公訴，自有未合，爰不經言詞辯論，逕為諭知管轄錯
    誤之判決，並移送於有管轄權之臺灣臺南地方法院。
據上論斷，應依刑事訴訟法四百五十二條、第三百零四條、第三
百零七條，判決如主文。
中    華    民    國    97    年    1     月    25    日
                        臺灣桃園地方法院刑事第十庭
                           審判長法  官  江  德  民
                                 法  官  蘇  昌  澤
                                 法  官  林  家  賢
上正本證明與原本相符。
如不服本判決，應於送達後十日內向本院提出上訴狀（須附繕本
                                 書記官  常  毓  生
中    華    民    國    97    年    1     月    29    日
聲請簡易判決處刑書所載附表2 ：
被告黃姿君歸仁郵局帳號000000-0 號 帳戶以「假退稅、真詐財
」詐騙告訴人一覽表
┌───┬────┬──────────────────┐
│編號  │告訴人  │ 受騙時間及匯款金額                 │
├───┼────┼──────────────────┤
│ 1    │戊○○  │92年3月27日匯款2萬5,998元。         │
├───┼────┼──────────────────┤
│ 2    │蔡銘傑  │92年3月27日匯款2筆合計2萬8,897元。  │
├───┼────┼──────────────────┤
│ 3    │丁○○  │92年3月28日匯款9萬9,899元。         │
├───┼────┼──────────────────┤
│ 4    │寅○○  │92年3月28日匯款9萬9,988元。         │
├───┼────┼──────────────────┤
│ 5    │酉○○  │92年3月28日匯款9萬9,899元。         │
├───┼────┼──────────────────┤
│ 6    │癸○○（│92年3月29日匯款10萬9,887元。        │
│      │公訴意旨│                                    │
│      │誤載為娟│                                    │
│      │）      │                                    │
├───┼────┼──────────────────┤
│ 7    │庚○○  │92年3月29日匯款2筆合計7萬9,529元。  │
├───┼────┼──────────────────┤
│ 8    │卯○○  │92年3月31日匯款5萬6,998元。         │
├───┼────┼──────────────────┤
│ 9    │申○○○│92年3月31日匯款9萬9,899元。         │
│      │（公訴意│                                    │
│      │旨誤載為│                                    │
│      │業）    │                                    │
├───┼────┼──────────────────┤
│ 10   │丑○○  │92年3月31日匯款5,999元。            │
├───┼────┼──────────────────┤
│ 11   │辛○○  │92年3月31日匯款4,998元。            │
├───┼────┼──────────────────┤
│ 12   │巳○○  │92年3月31日匯款7,998元。            │
├───┼────┼──────────────────┤
│ 13   │乙○○  │92年4月1日匯款2筆合計8萬3,986元。   │
├───┼────┼──────────────────┤
│ 14   │己○○○│92年4月1日匯款4萬4,998元。          │
├───┼────┼──────────────────┤
│ 15   │壬○○  │92年4月1日匯款8,998元。             │
├───┼────┼──────────────────┤
│ 16   │丙○○  │92年4月2日匯款2萬9,988元。          │
├───┼────┼──────────────────┤
│ 17   │甲○○  │92年4月3日匯款9萬9,988元。          │
├───┼────┼──────────────────┤
│ 18   │辰○○  │92年4月4日匯款988元。               │
├───┼────┼──────────────────┤
│ 19   │午○○（│92年4月5日匯款8,998元。             │
│      │公訴意旨│                                    │
│      │誤載為恆│                                    │
│      │如）    │                                    │
├───┼────┼──────────────────┤
│ 20   │未○○  │92年4月5日匯款2筆合計19萬9,798元。  │
└───┴────┴──────────────────┘


司法院資訊處製作；財團法人民間司法改革基金會備份。
